【裁判字號】    91,易,1199
【裁判日期】    920408
【裁判案由】    誣告
【裁判全文】
臺灣桃園地方法院刑事判決                        九十一年度易字第一一九九號
    公  訴  人  臺灣桃園地方法院檢察署檢察官
    被      告  乙○○
    輔  佐  人
    即被告之母  戊○○
    指定辯護人  本院公設辯護人  丁○○
右列被告因誣告案件，經檢察官提起公訴（九十一年度偵字第九八七六號），本院判
決如左：
    主  文
乙○○意圖他人受刑事處分，向該管公務員誣告，處有期徒刑貳月。緩刑貳年。
    事  實
一、乙○○因不知其女友王嫆薰行蹤，而於民國九十一年五月十八委託永盛徵信有限
    公司（下稱永盛公司）代為尋人，約定委託費為新台幣（下同）三萬元，該費用
    業經乙○○於同年月十八日、二十一日分別支付二萬元、一萬元而付訖。嗣因乙○○於同年月二十二日復要求永盛公司加派人手尋人，該公司乃告知其需加付三
    萬元之徵信費用，乙○○因拒絕支付該費用，雖明知其女友並未遭人綁架，且明
    知永盛公司承辦人甲○○已與其談妥，將於當日晚間前往其住處收取三萬元之費
    用，竟意圖使甲○○及其他永盛公司前往收款之員工受刑事處分，而於同年月二
    十二日約十四時許前往桃園縣警察局桃園分局景福派出所謊報誣指：有不詳之人
    打電話恐嚇稱，伊女友在他們手上，要求伊準備三萬元贖人等情。再於同日二十
    時二十五分許，央請不知誣告之情之母親戊○○打電話向警方報案稱：對方即將
    至其位於桃園縣桃園市○○路四四五號住處之附近巷口收贖款，要求警方前往逮
    捕。警方隨即依其報案內容，於當日二十時三十五分許，在雙方約定之上開取款
    地，逮捕受甲○○之託到場取款之永盛公司員工己○○。乙○○並於翌日（二十
    三日）凌晨二時五十分許，在該派出所所製作之警訊筆錄上，再度指陳遭勒贖之
    情節。嗣經甲○○提出雙方簽訂之委託書，始得知上情。
二、案經桃園縣警察局桃園分局報告台灣桃園地方法院檢察署檢察官偵查起訴。
    理  由
一、訊據被告乙○○固不否認因其與女友吵架後，不知女友行蹤，而與永盛公司簽訂
    有委託尋人之契約，並已交付三萬元，且於右揭時、地向桃園縣警察局桃園分局
    景福派出所警員指述其女友遭人綁架，對方要求贖款三萬元之事實，惟矢口否認
    有何誣告犯行，辯稱：確實有人打電話向伊稱女友在渠等手中，而要求三萬元之
    贖金云云。然查：
（一）本件被告乙○○因不知其女友王嫆薰行蹤，而於民國九十一年五月十八委託永
      盛公司代為尋人，約定委託費為三萬元，而經被告於十八日、二十一日分別支
      付二萬元、一萬元付訖。嗣因被告復要求永盛公司加派人手尋人，該公司乃告
      知其需加付三萬元之徵信費用，且證人甲○○業與被告談妥將於九十一年五月
      二十二日前往其住處附近巷口收取該三萬元之費用等情，業據被告自白無訛，
      核與證人即永盛公司員工甲○○、己○○證述相符，並有委託書一紙附卷可稽
      。復稽之永盛公司所使用之（０二）00000000號電話，於九十一年五
      月二十二日九時二十八分起至二十時三十五分止，與被告所使用之00000
      00000號行動電話共有多達五通之聯絡，通話長度均非短暫，此有通聯記
      錄一份在卷可稽，堪認被告對於永盛公司加收款項之事實應知之甚詳。至於永
      盛公司有無權利加收該三萬元徵信費用，以及被告是否同意該條件，均不影響
      被告明知永盛公司要求加收三萬元費用之事實。
（二）又被告係於九十一年五月二十二日十四時許前往桃園縣警察局桃園分局景福派
      出所報案稱：其女友遭綁架，而對方要求贖款三萬元等語，復於同日二十時二
      十五分許，央請其母親戊○○打電話向警方報案稱：對方即將至其位於桃園縣
      桃園市○○路四四五號住處之附近巷口收贖款，要求警方前往逮捕。警方隨即
      依其報案內容，於當日二十時三十五分許，在雙方約定之上開取款地，逮捕受
      甲○○之託到場取款之永盛公司員工己○○之情，亦據被告自陳無訛，核與證
      人即被告母親戊○○證述相同，復據證人即該派出所警員丙○○、庚○○、陳
      呈祺到庭證述明確。準此，被告確有向警察機關申告遭他人勒贖之事實自明。
（三）被告雖稱確有不詳之人打電話向伊稱女友在渠等手中，而要求三萬元之贖金之
      情，然稽之被告所稱之人、電話均屬不明，所稱「勒贖」金額竟僅有三萬元，
      且係向男友而非家人勒贖，均大違常情。而該「勒贖」之人所約定之交付「贖
      款」之時間、地點、金額竟與證人甲○○所約定之交付徵信費用之時間、地點
      、金額完全相同，亦不符經驗法則。再者，被告於警訊中所陳初次接獲勒贖電
      話為九十一年五月十八日，並於十八日、二十一日先後交付二萬元、一萬元等
      情，亦與前揭被告與永盛公司訂約、交付徵信費用之時間一模一樣，堪認被告
      所稱勒贖云云，即係伊與永盛公司承辦人員甲○○之交涉過程，顯然被告係以
      甲○○要求額外交付徵信費用三萬元之舉，資為向警察機關申告遭勒贖之情節
      ，自堪認定。
（四）又被告雖罹有精神分裂症，此有長庚紀念醫院診斷證明書一紙附卷可稽。又經
      本院委請行政院國軍退除役官兵輔導委員會桃園榮民醫院就被告精神狀況鑑定
      結果：被告確為精神分裂病患，但被告於犯案當時應無心神喪失或精神耗弱情
      形，亦有該院九十二年二月十四日桃醫醫字第０九二００００七九六號函及所
      附司法精神鑑定報告書在卷可考。足徵被告於本案行為時，精神方面當無瑕疵
      ，附此敘明。
（五）綜上所述，應認被告上開所辯，不足採信。本件事證已臻明確，被告犯行堪予
      認定。
二、按刑法第一百六十九條之誣告罪，其所誣告人之姓名，並非必須指明，如對於客
    觀上可得特定之人而為誣告，即與該條所載誣告他人之要件相符（最高法院二十
    七年滬上字第三八號判例著有明文可資參照）。本件被告業已具體指稱該勒贖之
    人打電話之時間，及約定交款之時間、地點，其所誣告之人顯可特定為永盛公司
    之員工甲○○或其委託收款之人。核被告乙○○所為，係犯刑法第一百六十九條
    第一項之普通誣告罪。公訴意旨漏未斟酌上情，而認被告係犯同法第一百七十一
    條第一項之未指明犯人誣告罪，尚有未洽，惟其基本事實同一，本院自應予審理
    ，並變更其起訴法條。被告利用不知誣告之情之母親戊○○犯本案之罪，為間接
    正犯。爰審酌被告係因找尋失聯女友心急如焚，又其患有精神分裂之疾病，兼衡
    之其犯罪之動機、目的、手段、品行、智識程度、犯罪所造成之危害及其犯罪後
    之態度等一切情狀，量處如主文所示之刑。末查被告前受有期徒刑以上之宣告，
    執行完畢後，五年內未曾受有期徒刑以上刑之宣告，此有台灣高等法院被告全國
    前案記錄表、台灣桃園地方法院檢察署刑案資料查註紀錄各一紙在卷，其因一時
    失慮，誤罹刑典，並考量被告有精神疾病，本院認前開所宣告之刑以暫不執行為
    適當，並予宣告緩刑二年，以勵自新。
三、又本件被告否認之辯詞雖不足採，然被告之母親屢於書狀中、本院庭訊時指陳被
    告之無辜及永盛公司加收費用之不當，愛子之心溢於言表，為本院所感佩。但是
    ，本件被告確實與永盛公司訂有委託契約，如果永盛公司確有不當收費之情事，
    應該依據契約關係循民事途徑解決，而不是直接向警察局報案，說被恐嚇或擄人
    勒贖，這樣可能導致永盛公司的員工被警察依據恐嚇或擄人勒贖之重罪移送偵辦
    ，也可能害了他們，這也就是法律規定誣告罪的原因。因此被告向警方報案的行
    為確實已經構成誣告罪，本院必須依據法律為被告有罪之判決。另外因為考慮到
    被告病情的關係，給他緩刑宣告，希望這樣對被告能有警惕的作用。
據上論斷，應依刑事訴訟法第二百九十九條第一項前段、第三百條，刑法第一百六十
九條第一項、第七十四條第二款，判決如主文。
本案經檢察官李山明到庭執行職務。
中      華      民      國    九十二    年      四      月      八      日
                              臺灣桃園地方法院刑事第一庭
                                        法  官   陳永來
右正本證明與原本無異。
如不服本判決，應於判決送達後十日內向本院提出上訴狀( 應附繕本 )，上訴於
臺灣高等法院。
                                        書記官   洪明媚
中      華      民      國    九十二    年      四      月      九      日
附論罪科刑依據之法條：
刑法第一百六十九條第一項
意圖他人受刑事或懲戒處分，向該管公務員誣告者，處七年以下有期徒刑。


司法院資訊處製作；財團法人民間司法改革基金會備份。
